【裁判字號】    89,訴,707
【裁判日期】    890810
【裁判案由】    偽造文書等
【裁判全文】
臺灣高雄地方法院刑事判決                          八十九年度訴字第七七號
    公  訴  人  臺灣高雄地方法院檢察署檢察官
    被      告  甲○○
右被告因偽造文書等案件，經檢察官提起公訴（八十九年度偵字第五一二七號），本
院判決如左：
    主  文
甲○○連續意圖為自己不法之所有，而侵占對於業務上所持有之物，處有期徒刑柒月
。偽造之署押「乙○○」參枚、「ＴＳＡＯ」拾伍枚，均沒收。
    事  實
一、甲○○曾於民國八十七年間，因偽造文書案件，經本院判處有期徒刑八月，緩刑
    二年，而經臺灣高等法院高雄分院駁回上訴確定，現仍在緩刑中。詎其仍不知警
    惕，於八十九年一月間，擔任高雄市○○區○○路一六六號港都世界育樂有限公
    司（下簡稱港都公司）之會計，承辦該公司為員工代辦「以卡辦卡」之業務時，
    竟基於概括之犯意，意圖為自己不法之利益，利用為乙○○辦理以玉山銀行信用
    卡申辦新信用卡之機會，自同年月二十四日至二十七日止，連續四天以申請資料
    有所欠缺，仍須影印玉山銀行信用卡及尚須辦理其他信用卡為由，向乙○○索取
    該玉山銀行信用卡，且為取信於乙○○，均於當天即將信用卡返還。甲○○於取
    得乙○○之信用卡後，即於如附表所示之時間，在港都公司，多次違背應妥善保
    管乙○○信用卡且不得擅自使用之義務，連續盜刷該信用，致生損害於乙○○之
    財產，並以此方式多次將其業務上所持有之港都公司現金（金額如附表所示）侵
    占入己，且連續在一式三聯之簽帳單上偽簽乙○○之姓名及英文簽名「ＴＳＡＯ
    」，而於偽造後持以向港都公司行使，以掩飾其侵占現款之行為，足以生損害於
    乙○○之財產、信用。嗣因乙○○接獲帳單後始知上情，遂報警處理。
二、案經乙○○訴由高雄市政府警察局移送臺灣高雄地方法院檢察署檢察官偵查起訴
    。
    理  由
一、訊據被告於本院審理時對右揭事實均坦誠不諱，核與告訴人乙○○指訴情節相符
    ，並有簽帳單影本六張、玉山商業銀行信用卡消費明細對帳單影本一紙在卷可稽
    ，是被告自白與事實相符，本件事證明確，被告犯行洵堪認定。
二、在信用卡簽帳單上偽簽姓名，單從形式上觀察，即足以知悉係表示已收受特約商
    店所交付之交易標的物或消費標的，含有收據性質，應屬私文書。是核被告甲○
    ○所為係犯刑法第二百十六條、第二百十條行使偽造私文書罪、第三百三十六條
    第二項業務侵占罪、第三百四十二條第一項之背信罪。其偽造私文書後復持以行
    使，則偽造之低度行為為行使之高度行為所吸收，不另論罪；而偽造署押為偽造
    私文書之部分行為，亦不另論罪。又被告前後多次背信、行使偽造私文書、業務
    侵占之行為，均時間緊接，方法相同，且各觸犯構成要件相同之罪名，顯係基於
    概括犯意為之，均為連續犯，各依刑法第五十六條規定論以一罪，並均加重其刑
    。而其所犯連續背信、連續行使偽造私文書、連續業務侵占間，有方法結果之牽
    連關係，為牽連犯，應從一重之連續業務侵占罪處斷。另檢察官就犯罪事實一部
    起訴者，其效力及於全部，刑事訴訟法第二百六十七條定有明文，公訴意旨雖未
    敘明前揭被告背信、業務侵占之犯行，然該部分之事實與上開行使偽造私文書部
    分，均有裁判上一罪之關係，已如前述，則依刑事訴訟法第二百六十七條規定，
    均為起訴效力所及，本院自應併予審理。爰審酌被告因貪圖小利而為此犯行，對
    乙○○造成之財產損害尚輕，犯罪後坦承犯行之態度，及在緩刑期間為此犯行等
    一切情狀，酌情量處如主文所示之刑。其於簽帳單上所偽造之署押「乙○○」三
    枚、「ＴＳＡＯ」十五枚，均依刑法第二百十九條規定，宣告沒收。
三、公訴意旨另以被告取得乙○○信用卡後，即將之據為己有，且基於意圖為自己不
    法所有之概括犯意，連續持上開信用卡在港都公司消費，而認被告涉有刑法第三
    百三十六條第二項業務侵占、第三百三十九條第二項詐欺得利罪嫌。惟查：被告
    取得乙○○信用卡之目的在於用以刷卡換取現金之情，業據被告供述在卷，又被
    告每次均當天借當天還一節，則據告訴人乙○○於本院調查中陳稱屬實，足認被
    告主觀上並無將該信用卡據為己有之意思，是其取得信用卡之行為，尚與業務侵
    占罪之構成要件有間。再被告係以盜刷乙○○信用卡，佯裝乙○○曾在港都公司
    消費之方式，自行將業務上所持有之港都公司現金，變易為所有持以花用，而非
    確實在港都公司刷卡消費等情，已如前述，港都公司既非因陷於錯誤而將現金交
    付予被告，則被告之該部分行為即與詐欺罪之構成要件不符。此外，本院復查無
    其他積極證據足資審認被告有何公訴人所指之業務侵占、詐欺得利犯行，惟公訴
    意旨既認此二部分與前揭論罪科刑之行使偽造私文書罪間有方法結果之牽連關係
    ，屬裁判上一罪，爰均不另為無罪之諭知。至告訴人乙○○另指稱被告以信用卡
    預借現金之方式，持上開信用卡借款七千元部分，因未據起訴，且與本案被告前
    揭論罪科刑部分並無裁判上一罪之關係，本院依法自不得審理，併此敘明。
據上論斷，依刑事訴訟法第二百九十九條第一項前段，刑法第五十六條、第三百三十
六條第二項、第二百十六條、第二百十條、第三百四十二條第一項、第五十五條、第
二百十九條，罰金罰鍰提高標準條例第一條前段，判決如主文。
本案經檢察官楊慶瑞到庭執行職務。
中      華      民      國    八十九    年      八      月      十      日
                                  臺灣高雄地方法院刑事第一庭
                                    審判長法  官  陳  顯  榮
                                          法  官  曾  逸  誠
                                          法  官  黃  悅  璇
右正本證明與原本無異。
如不服本判決，應於判決送達後十日內，向本院提出上訴狀。
                                          書記官  沈      蘊
中    華    民    國      八十九      年      八      月      十日
附表：
┌──┬───────────┬────────┐
│編號│  時間                │ 金額（新台幣） │
├──┼───────────┼────────┤
│ 一 │八十九年一月二十四日  │三千六百元      │
├──┼───────────┼────────┤
│ 二 │八十九年一月二十五日  │三千六百元      │
├──┼───────────┼────────┤
│ 三 │八十九年一月二十五日  │二千元          │
├──┼───────────┼────────┤
│ 四 │八十九年一月二十五日  │一千六百元      │
├──┼───────────┼────────┤
│ 五 │八十九年一月二十六日  │三千九百元      │
├──┼───────────┼────────┤
│ 六 │八十九年一月二十七日  │三千六百元      │
└──┴───────────┴────────┘
附錄法條：
刑法第三百三十六條
對於公務上或因公益所持有之物，犯前條第一項之罪者，處一年以上七年
以下有期徒刑，得併科五千元以下罰金。
對於業務上所持有之物，犯前條第一項之罪者，處六月以上五年以下有期
徒刑，得併科三千元以下罰金。
前二項之未遂犯罰之。


司法院資訊處製作；財團法人民間司法改革基金會備份。
